【裁判字號】    90,交易,40
【裁判日期】    900531
【裁判案由】    過失傷害
【裁判全文】
臺灣士林地方法院刑事判決                            九十年度交易字第四○號
    聲  請  人  臺灣士林地方法院檢察署檢察官
    被      告  乙○○
右列被告因過失傷害案件，經檢察官聲請簡易判決處刑（八十九年度偵字第一○○八
六號），本院訊問被告後（九十年度交簡字第十七號），認不宜為簡易判決處刑，改
依通常程序審理，判決如左：
    主  文
乙○○因過失傷害人，處有期徒刑參月，如易科罰金以參佰元折算壹日。
    事  實
一乙○○明知其自用小客車駕駛執照因交通違規遭吊扣，期間自民國八十九年六月二
  十日起至同年九月十九日止，不得駕駛汽車，竟於八十九年八月一日晚間八時三十
  分許，無照駕駛車牌號碼ＤＺ─四七九八號自用小客車，沿臺北市○○區○○路內
  側車道由北往南方向行駛，行經行忠路、民權東路六段往南第二個無號誌之交岔路
  口，本應注意駕駛人駕駛汽車，應遵守道路交通標線之指示，在遵行車道內行駛，
  又汽車行經無號誌之交岔路口，應減速慢行，作隨時停車之準備，並應注意車前狀
  況，隨時採取必要之安全措施，以避免發生碰撞之危險，且依當時天候晴朗、夜間
  有照明、柏油乾燥路面無缺陷、視距良好等狀況，亦無不能注意之情事，竟疏於注
  意，進入該無號誌交岔路口未減速慢行，作隨時停車之準備，復未注意車前狀況，
  貿然偏入對向車道，適有甲○○騎乘車牌號碼ＱＺＡ─三七八號輕型機車，沿臺北
  市○○區○○路內側車道由南往北方向直行經過上開路口，乙○○見狀欲駛回原遵
  行車道仍煞避不及，其駕駛之自用小客車左前車頭因而與上開機車左前擋泥板相撞
  ，造成機車人車倒地，致甲○○受有左髖轉子間粉碎骨折、左膝脛骨平台骨折、右
  腕橈骨骨折等傷害。乙○○於肇事後，在未被有偵查犯罪職權之公務員發覺前，主
  動打電話通知救護車將傷者送醫，並留在現場向前往處理車禍之臺北市政府警察局
  內湖分局交通分隊警員侯健平自首犯罪，坦承肇事而接受裁判。
二案經甲○○訴由臺灣士林地方法院檢察署檢察官偵查聲請簡易判決處刑，本院認不
  宜以簡易判決處刑，改依通常程序審理。
    理  由
一訊據被告乙○○對於前揭時地駕駛自用小客車發生車禍致告訴人甲○○受傷之事實
  坦承不諱，惟矢口否認有何過失，辯稱：伊未駛入對向車道，當時係告訴人騎車撞
  及伊駕駛之自用小客車，並非伊駕車撞及告訴人云云。惟查：(一)右揭事實，業據告
  訴人指訴綦詳，並有道路交通事故調查報告表、談話紀錄表、補充資料、事故現場
  照片六幀附卷可稽。觀諸卷附事故現場圖所示，被告及告訴人車輛碎片均散落於告
  訴人方向之內側車道上，被告車輛車頭向右偏，核與被告於交通事故談話紀錄表供
  稱：「（警員問：你車沿行忠路北往南內側車道，行駛至肇事處時，車頭有無偏向
  對向車道？）有一點，當我導正時就肇事」、於本院訊問時供稱：「（檢察官問：
  你車子停住時，因為車頭向右拉，車往右傾？）是。（檢察官問：你在內湖醫院做
  筆錄時，你說你有一點偏向對向車道去？）因為路口沒有分隔線，我不確定我有沒
  有超過去，我是這樣告訴警察的沒錯」（參見本院九十年三月二十日訊問筆錄）等
  語相符，則被告於肇事當時未依遵行方向行駛而偏入對向車道甚明。又依道路交通
  事故調查報告表所載，事故位置在無號誌之交岔路口，而被告於本院訊問時自承行
  經該交岔路口時車速約四、五十公里，證人即當時行駛於被告車輛後方之友人詹正
  綸亦證稱：伊與被告之車輛一直保持時速四、五十公里等語（均參見本院九十年三
  月二十日訊問筆錄），顯見被告駕駛車輛行駛至無號誌之交岔路口時，未減速慢行
  ，作隨時停車之準備。另核諸二車車損情形，被告駕駛之自用小客車左前保險桿有
  撞痕、左前大燈、左前方向燈均破損、左前葉子板凹陷，告訴人騎乘之機車前輪歪
  損、左前擋泥板、左側後照鏡均破裂，此有被告所提之車損照片二幀、交通事故補
  充資料一件在卷可稽，應認二車均係對向直行，未注意車前狀況，二車之左前側發
  生相撞。臺北市車輛行車事故鑑定委員會九十年三月二十八日北鑑審字第九○六○
  ○五八六○○號鑑定意見書亦認被告有駕駛汽車不依規定駛入來車道、行經無號誌
  路口未減速慢行等違規情形。(二)又告訴人甲○○因本件車禍受有左髖轉子間粉碎骨
  折、左膝脛骨平台骨折、右腕橈骨骨折等傷害，亦有長庚紀念醫院診斷證明書一件
  在卷足憑。(三)按駕駛人駕駛汽車，應遵守道路交通標線之指示，行經無號誌之交岔
  路口，應減速慢行，作隨時停車之準備，且汽車行駛時，駕駛人應注意車前狀況，
  並隨時採取必要之安全措施，道路交通安全規則第九十條、第九十三條第一項第四
  款、第九十四條第三項分別定有明文，被告駕駛車輛自應注意上述道路交通安全規
  定，且當時天候晴朗、夜間有照明、柏油乾燥路面無缺陷、視距良好等狀況，業經
  載明於交通事故調查報告表，並無不能注意之情事，被告竟疏未注意依遵行方向行
  駛，貿然偏入對向車道，且行經無號誌交岔路口未減速慢行，作隨時停車之準備，
  復未注意車前狀況，隨時採取必要之安全措施，以致肇事，造成告訴人受傷，被告
  對本件車禍之發生，顯有過失，且被告過失行為與告訴人傷害間，具有相當因果關
  係。(四)另告訴人雖指稱：被告於夜間駕駛未開車前大燈云云，惟為被告所否認，核
  與證人詹正綸證述情節相符，且經本院檢視臺北市政府警察局交通警察大隊九十年
  三月一日北市警交大四字第九○六一六四六一○○號函送之事故現場照片，被告之
  車輛確實有開啟車前大燈無訛，此部分除告訴人單一指訴外，查無積極證據足認告
  訴人之指訴屬實，併此敘明。(五)末查，本件肇事車道無劃快慢車道，此有道路交通
  事故調查表可參，依道路交通安全規則第九十九條之規定，機器腳踏車在未劃分快
  車道之道路應靠右行駛。本件告訴人於警訊時自承：「我車：：：沿行忠路內側車
  道南往北行駛」等語不諱，此有交通事故談話紀錄表可考，核與事故現場圖所示二
  車碎片均散落在告訴人方向之內側車道上等情相符，則告訴人騎乘輕型機車，本應
  注意在未劃分快慢車道之道路應靠右行駛，並應注意車前狀況，隨時採取必要之安
  全措施，以避免發生碰撞之危險，且依當時之情形，又無不能注意之情事，竟疏未
  注意，未靠右行駛，貿然騎乘於內側車道，復未注意車前狀況，以致肇事，對於結
  果之發生亦與有過失，惟行為人之過失，與被害人自己之過失，併合而為危害發生
  之原因時，仍不能阻卻行為人過失之責任。綜上所述，本件事證明確，被告犯行洵
  堪認定，應依法論科。
二核被告乙○○所為，係犯刑法第二百八十四條第一項前段之過失傷害罪。按汽車駕
  駛人，無駕駛執照駕車，因而致人受傷，依法應負刑事責任者，加重其刑至二分之
  一，道路交通管理處罰條例第八十六條第一項定有明文；查被告之小客車駕駛執照
  因交通違規遭吊扣，期間自八十九年六月二十日起至同年九月十九日止，有臺北市
  監理處九十年三月六日北市監二字第九○六○六一二六○○號函附卷可稽，其於肇
  事當時係無照駕駛，應依道路交通管理處罰條例第八十六條第一項規定加重其刑。
  又被告於肇事後，在未被有偵查犯罪職權之公務員發覺前，主動通知救護車將傷者
  送醫，並留在現場向前往處理車禍之臺北市政府警察局內湖分局交通分隊隊員侯健
  平自首犯罪，坦承肇事而接受裁判，並接受偵訊，此據證人侯健平證述無訛（參見
  偵查卷宗第二十二頁背面），被告對未發覺之犯罪自首而接受裁判，應依刑法第六
  十二條前段規定減輕其刑，並依法先加後減之。爰審酌被告素行良好、智識程度、
  生活狀況、過失程度、所生危害，尚未與被害人達成民事和解等一切情狀，量處如
  主文所示之刑。又被告行為後，刑法第四十一條業於九十年一月十日修正公布，同
  年月十二日生效，舊法規定犯最重本刑三年以下有期徒刑以下之刑之罪，而受六個
  月以下有期徒刑或拘役之宣告，因身體、教育、職業、家庭之關係或其他正當事由
  ，執行顯有困難者，得易科罰金，修正後刑法第四十一條第一項規定，凡犯最重本
  刑五年以下有期徒刑以下之刑之罪，而受六個月以下有期徒刑或拘役之宣告，均得
  易科罰金，比較新舊法之規定，爰依刑法第二條第一項前段規定，適用裁判時之新
  法，併予宣告易科罰金之折算標準。
據上論斷，應依刑事訴訟法第四百五十二條、第二百九十九條第一項前段，刑法第二
條第一項前段、第二百八十四條第一項前段、第六十二條前段、第四十一條第一項前
段，道路交通管理處罰條例第八十六條第一項，罰金罰鍰提高標準條例第一條前段、
第二條，判決如主文。
本案經檢察官陳文哲到庭執行職務。
中        華        民        國     九十    年    五    月   三十一    日
                              臺灣士林地方法院交通法庭
                                          法  官
如不服本判決應於送達後十日內向本院提出上訴狀。
附錄本案論罪科刑法條全文：
刑法第二百八十四條第一項：
因過失傷害人者，處六月以下有期徒刑，拘役或五百元以下罰金，致重傷者，處一年
以下有期徒刑，拘役或五百元以下罰金。


司法院資訊處製作；財團法人民間司法改革基金會備份。
